【裁判字號】    89,訴,427
【裁判日期】    900717
【裁判案由】    給付借款
【裁判全文】
臺灣嘉義地方法院民事判決  八十九年度訴字第四二七號
    原      告  乙○○
    訴訟代理人  蔡碧仲
                汪玉蓮
                吳碧娟
    複  代理人  楊瓊雅
    被      告  戊○○
    訴訟代理人  楊漢東
                陳培芬
    複  代理人  林彥百
右當事人間請求給付借款事件，本院判決如左：
    主    文
原告之訴及假執行之聲請均駁回。
訴訟費用由原告負擔。
    事    實
甲、原告方面：
一、聲明：
（一）被告應給付原告新台幣三百萬元及自八十九年五月三日起至清償日止，按原告
      向第一銀行新西分行借貸三百萬元之利率年息百分之八點三二計算之利息。
（二）被告應給付原告十九萬三千零九十四元，並各自付款日之翌日起至清償日止，
      按年息百分之五計算之利息。
（三）原告願供擔保，請准宣告假執行。
二、陳述：
（一）被告於民國八十四年一月二十三日向原告借款新台幣（下同）三百萬元，並簽
      發本票一紙持交原告以供擔保，雙方並約定貸款利息由被告負擔，惟自八十八
      年九月三日起，被告即悍然拒繳，原告屢經催討，均置之不理，原告於是在八
      十九年一月三十一日，寄發存證信函催告被告返還借款，迄今已於一個月以上
      ，依民法第四百七十八條規定，被告有返還三百萬元借款及利息之義務。
（二）該筆款項係原告由中國農民銀行提領換取台支後交由被告收受，後存入被告胞
      妹張月秋在玉山銀行開設之0000000000000號證券帳戶內，供被告操作股票之
      用，嗣因雙方慮及中國農民銀行利率偏高，乃於八十七年十二月三日轉向第一
      商業銀行新西分行貸款，並由被告繼續繳付利息。
（三）前開借款，被告原要求原告之姊甲○○（原名李雪嬌）回娘家替其向原告借款
      ，原告怕爾後被告不認帳，遂予拒絕，嗣後被告即陪同甲○○一同到原告家中
      借款，再加上親家母出面說項，始同意向銀行貸款三百萬借予被告，並約定銀
      行利息由被告支付，約定借款時有丙○○在場，交付借款時，亦有丁○○及丙○○在場。
（四）原告所以向銀行貸款，純係因應被告所需，故雙方曾言明，貸款利息由被告負
      擔，並由原告向銀行提領後，逕存入被告所指定之帳戶及自八十四年一月二十
      三日起，迄八十八年九月三日止，貸款利息均由被告繳納，而被告於八十八年
      六月二十四日，親赴第一商業銀行新西分行繳納貸款利息二萬零八百元，惟自
      八十八年九月三日起，被告即悍然拒繳，原告依約自得請求約定利息。
三、證據：提出本票影本一紙、存證信函影本二份、支票影本一份、存摺影本、第一
    商業銀行放款戶授信明細查詢單一份、戶籍謄本一份、康和綜合證券嘉義分公司
    一般戶查詢及客戶交易歷史資料一份、張月秋證券存褶一份、利率表一份、抵押
    權設定契約書一份為證，並聲請訊問證人丁○○、丙○○、甲○○。
乙、被告方面：
一、聲明：
（一）駁回原告之訴。
（二）如受不利益判決，請准予供擔保免假執行。
二、陳述：
（一）本件借款之借款人為被告之前妻，即原告之姊甲○○，並非被告向原告借款，
      係甲○○回娘家向其父親借款，並與其妹妹談妥後，委託鍾金蓮去拿支票，其
      娘家卻要求必須由被告簽發本票供擔保才願借款，被告始應甲○○要求在本票
      簽名，被告未向原告借款，原告亦未交付借款金額給被告。
（二）甲○○與被告離婚前，因其個人投資理財失利回娘家借錢，本件並非唯一之一
      筆，尚有一筆六百萬元之借款，八十八年八月二十二日原告曾到被告家中索討
      該筆六百萬元借款，要求被告清償該筆借款，惟並未提及本件三百萬元之借款
      ，翌日甲○○即寫信向原告說明該六百萬元借款之經過，表明與被告無關，原
      告兩筆借款未同時請求返還，可知該三百萬元借款確為甲○○向原告所借。
（三）張月秋之帳戶並非被告在使用，未利用該帳戶收取系爭之借款，且該帳戶為被
      告父親買賣股票之用，被告父親常常交代甲○○辦理股票交割事宜，甲○○盜
      賣父親以張月秋名義購買之股票，怕被發現才回娘家借錢存入張月秋帳戶，將
      盜賣之股票補回。後來被告發現甲○○挪用被告及家人之金錢清償其債務，侵
      吞被告家人金錢達數千萬元，始與其離婚，被告並未為原告繳納貸款利息。
（四）被告買賣股票都用自己帳戶，不需利用張月秋帳戶，且被告帳戶內隨時均有大
      筆金錢進出，根本不必透過甲○○向原告借款。
（五）甲○○借款時，原告妹妹要求被告出具本票擔保，否則要將甲○○盜賣股票之
      事情告知被告父親，被告為不想父親生氣，才簽本票供擔保，原告妹妹始將支
      票交予甲○○所委託之鍾金蓮，並非交給被告。
三、證據：提出甲○○寄給乙○○信函影本、被告在第一銀行存摺影本為證，並聲請
    訊問證人鍾金蓮、邱淑珍。
    理    由
一、本件原告主張：被告於民國八十四年一月二十三日向其借款三百萬元，並簽發本
    票一紙持交其以供擔保，雙方並約定貸款利息由被告負擔，惟自八十八年九月三
    日起，被告即悍然拒繳，其屢經催討，均置之不理，其才於八十九年一月三十一
    日，寄發存證信函催告被告返還借款，迄今已於一個月以上，爰依民法第四百七
    十八條消費借貸規定，請求被告返還三百萬元借款及利息等語。
二、被告則以：本件借款之借款人為伊之前妻，即原告之姊甲○○，並非伊向原告借
    款，係甲○○回娘家向其父親借款，並與其妹妹談妥後，委託鍾金蓮去拿支票，
    其娘家卻要求必須由伊簽發本票供擔保才願借款，伊始應甲○○要求在本票簽名
    ，伊未向原告借款，原告亦未交付借款金額給被告等語資為抗辯。
三、查被告與原告之姊甲○○原係夫妻關係，於八十八年九月三十日始離婚及被告曾
    於八十四年一月二十三日簽發本票予原告之事實，為兩造所不爭執，並有原告所
    提之戶籍謄本、本票附卷可稽，堪信為真實。惟對於兩造間是否成立三百萬元之
    消費借貸契約之法律關係，雙方相互爭執，固本件首先所應審究之主要爭點在於
    兩造間借貸意思表示是否相互一致及有無交付借款之事實。
四、按消費借貸契約為要物契約，因借用物之交付而生效力。又票據為無因證券，票
    據債權人就其取得票據之原因，固不負證明之責任，惟執票人主張係發票人向其
    借款而簽發交付，以為清償方法或借款憑證，發票人抗辯未收受借款，消費借貸
    並未成立，則執票人即應就借款已交付之事實，負舉證之責任（參照最高法院民
    事判決八十六年度台上字第一一八○號判決）。原告主張被告於八十四年一月二
    十三日向原告借款三百萬元，並簽發本票一紙持交原告以供擔保之事實，為被告
    所否認，並辯稱：係其前妻即原告之姊甲○○所借，伊僅係擔保而簽發系爭本票
    一紙（三佰萬元）等語。則依前開說明，原告即應就已交付借款之事實舉證證明
    。經查：原告雖舉證人丁○○、丙○○證明有交付借款之事實，且證人丁○○雖
    亦證稱：「有親眼看到被告戊○○在嘉義市○○○街二十五巷十一號向原告乙○○借三百萬元，當時是由原告乙○○拿了一張三百萬元的支票給被告戊○○，再
    由被告戊○○交給鍾金蓮，被告戊○○說有錢就會還」等語；證人丙○○證稱：
    「我當時在場並替我弟弟要求被告戊○○開出本票一張三百萬，我弟弟就把一張
    三百萬元的支票開給被告戊○○，且當時被告戊○○答應願承擔以前所借的金錢
    」等語（見本院九十年二月二十日言詞辯論筆錄），惟被告不但辯稱：當時自己
    財力尚可，根本無需向被告借款，並亦舉證人鍾金蓮證稱：「（戊○○有無向原
    告乙○○借款？）沒有。因為是甲○○要求我向乙○○拿三百萬元的支票，因為
    甲○○本人要用，後來乙○○並沒有把支票交給我，後來乙○○及丙○○要戊○○替甲○○擔保，因為他們已經被他姊姊騙怕了，後來我有陪戊○○一起去替甲○○擔保，並且再由我拿回該張支票交付甲○○」等語，而證人邱淑珍亦證稱：
    依據系爭支票應該是由甲○○交給伊去辦理存款等情，本院首先參酌證人丁○○
    之證詞，得知證人鍾金蓮確實有在場，證人鍾金蓮之證詞即有真實之可能性，又
    當時兩造間尚有姻親關係存在，被告主張係替其前妻甲○○即原告之姊姊擔保之
    機率，亦非不可能發生，再者證人丁○○及丙○○既為原告之姊，迴護之詞亦屬
    有可能之情形下，及被告所提供本身第一銀行存褶內存款之記錄，足認被告之財
    力確實尚稱雄厚（於八十四年二月二十一日有一千九百萬元存入、八十七年十一
    月三日有二千萬元存入等等）等等情況，認為被告所辯並非全無依據，原告上揭
    主張及舉證即難採信。
五、原告又主張其所以向銀行貸款，純係因應被告所需，故雙方曾言明，貸款利息由
    被告負擔，並由原告向銀行提領後逕存入被告所指定之帳戶及自八十四年一月二
    十三日起，迄八十八年九月三日止，貸款利息均由被告繳納及被告於八十八年六
    月二十四日，親赴第一商業銀行新西分行繳納貸款利息二萬零八百元，惟自八十
    八年九月三日起，被告即悍然拒繳，原告依約自得請求約定利息等情，亦為被告
    所否認，而原告僅提出存褶一張為證，惟查該存褶之記載僅能證明被告曾於八十
    八年六月二十四日存入該存褶帳號內二萬零八百元，至於存入原因為何，並無法
    證明，且兩造當時尚有姻親關係，不論是還款或借貸或其他原因均有可能，而原
    告又無其他證據足以證明雙方當時之意思，則原告上開之主張即不足採信。
六、本件原告雖持有被告所簽發之本票，惟尚不足以認為確有交付借款之事實存在，
    且被告曾繳納貸款利息之事實，亦不足以認定雙方當時借貸意思表示相互一致，
    此外，原告亦無法就交付金錢及借貸意思表示相互一致之事實，再提出確切積極
    之證據來證明，從而，原告欲本於消費借貸關係，請求被告給付三百萬元借款及
    利息，即屬無據，應予駁回。
七、原告受敗訴判決，其假執行之聲請即失所依據，應併予駁回。
八、本件判決事證已臻明確，原告主張傳訊證人己○○，即無必要，又兩造其餘攻擊
    防禦方法，核與判決結果不生影響，爰不一一論列，附此敘明。
九、據上論結，本件原告之訴為無理由，依民事訴訟法第七十八條，判決如主文。
中      華      民      國    九十      年      七      月     十七     日
~B臺灣嘉義地方法院民事第一庭
~B    法  官  蕭道隆
右為正本係照原本作成
如對本判決上訴須於判決送達後廿日內向本院提出上訴狀
中      華      民      國    九十      年      七      月      十七    日
~B    書記官  李銷勳


司法院資訊處製作；財團法人民間司法改革基金會備份。
